臺灣高等法院民事裁定　　　　　　　　　99年度抗字第1950號
抗　告　人　徐賴美秀
　　　　　　賴昭成
　　　　　　賴美亨
　　　　　　賴陳麗淑即賴昭篤之.
　　　　　　賴勇學即賴昭篤之繼.
　　　　　　黃韻靜
　　　　　　黃鈴雯
　　　　　　黃薰慧
　　　　　　黃郁淳
　　　　　　黃鈺婷
上列抗告人因與相對人彰化縣鹿港鎮農會間聲請返還提存物事件
，對於中華民國99年1月5日臺灣士林地方法院98年度聲字第1376
號裁定，提起抗告，本院裁定如下：
    主  文
抗告駁回。
抗告費用由抗告人徐賴美秀負擔。
    理  由
一、本件相對人於原法院聲請意旨略以：伊因與賴張珠玉（已歿
    ）間清償債務事件，前依原法院81年度全字第384 號民事裁
    定，為擔保假扣押，曾以原法院81年度存字第398 號提存事
    件，提供中央政府建設公債81年度甲種第4 期債票，面額新
    臺幣（下同）500萬元2張，合計1,000 萬元為擔保金，並以
    臺灣臺北地方法院（下稱臺北地院）68年度執全字第2422號
    執行事件併案執行。嗣經原法院86年度聲字第1070號裁定准
    予變換提存物，提供原裁定主文所示之債票為擔保金（下稱
    系爭提存物），以原法院87年度存字第1605號提存事件提存
    在案。茲因聲請人業已撤回假扣押執行，假扣押標的亦經另
    案調卷執行完畢，伊並聲請原法院通知催告賴張珠玉之全體
    繼承人於20日內行使權利，屆期未行使，爰依民事訴訟法第
    104條第1項第3 款規定，聲請准予返還系爭提存物等語。原
    法院以：相對人聲請返還系爭提存物，核無不合，應予准許
    。抗告人徐賴美秀（下稱徐賴美秀）不服，提起抗告。
二、本件系爭提存物之受擔保利益人為賴張珠玉，賴張珠玉業於
    民國84年12月7 日死亡（斯時其配偶賴映光已死亡），賴張
    珠玉育有長子賴昭憲、次子賴英男、三子賴昭宏、四子賴昭
    篤、五子賴昭成、長女賴美錦、次女徐賴美秀、三女賴美亨
    、四女賴美蓉。其中長子賴昭憲於85年1 月18日向原法院拋
    棄繼承，經原法院於85年2月6日准予備查（見本院卷第73頁
    ）；次子賴英男於昭和8 年10月16日死亡無繼承人；三子賴
    昭宏於84年12月29日向原法院拋棄繼承，經原法院於85年1
    月22日准予備查（見原法院卷第21頁）；四子賴昭篤繼承後
    於87年7月6日死亡，其繼承人為賴陳麗淑、賴勇學；長女賴
    美錦於84年8 月16日死亡，由黃韻靜、黃鈴雯、黃薰慧、黃
    郁淳、黃鈺婷代位繼承；四女賴美蓉於92年10月21日死亡無
    繼承人；故而賴張珠玉之繼承人為次女徐賴美秀、三女賴美
    亨、五子賴昭成及賴陳麗淑、賴勇學、黃韻靜、黃鈴雯、黃
    薰慧、黃郁淳、黃鈺婷（下合稱徐賴美秀等10人）。本件返
    還提存物事件對於賴張珠玉之全體繼承人即徐賴美秀等10人
    須合一確定。徐賴美秀抗告之效力，依民事訴訟法第56條第
    1項第1款規定，應及於未提起抗告之賴美亨、賴昭成、賴陳
    麗淑、賴勇學、黃韻靜、黃鈴雯、黃薰慧、黃郁淳、黃鈺婷
    ，爰併列其等為抗告人。另原法院雖誤認賴昭憲之繼承人即
    賴李文儷、賴永成、賴寶英、賴勇志、賴勇全、賴麗圭（下
    稱賴李文儷等5 人），亦為賴張珠玉之繼承人，而與徐賴美
    秀等10人以同一裁定准予返還系爭提存物，惟賴李文儷等5
    人並未聲明不服，依前述賴李文儷等5 人並非賴張珠玉之繼
    承人，本件返還提存物事件徐賴美秀等10人與賴李文儷等5
    人間並無必須合一確定之情形，是徐賴美秀抗告之效力，並
    不及於賴李文儷等5人，爰不將賴李文儷等5人併列為抗告人
    ，合先敘明。
三、抗告意旨略以：徐賴美秀於收受原法院催告通知後，即於96
    年3 月15日行使權利，發文要求原法院交付系爭提存物，原
    法院准許相對人返還系爭提存物之聲請，實有未當等語。
四、經查：
  (一)按訴訟終結後，供擔保人證明已定20日以上之期間，催告受
    擔保利益人行使權利而未行使者，或法院依供擔保人之聲請
    ，通知受擔保利益人於一定期間內行使權利並向法院為行使
    權利之證明而未證明者，法院得依供擔保人之聲請，以裁定
    命返還其提存物，此觀諸民事訴訟法第106條準用第104條第
    1項第3款規定自明。又所謂受擔保利益人行使權利，係指「
    向法院起訴或為與起訴相同效果之訴訟行為（如聲請調解或
    聲請發支付命令）而言」，倘僅以言詞或存證信函催告請求
    ，尚難謂已行使權利（最高法院80年台抗字第413 號判例意
    旨參照）。
  (二)相對人主張首開各情，業據其提出提存書、假扣押裁定、變
    換提存物裁定、臺北地院97年10月20日北院隆68執全戊字第
    2422號函、96年11月13日北院隆68執全戊字第2422號函、原
    法院91年9月26日士院儀執強字第1263號函、97年8月27日士
    院木97年度聲字第1079號函、98年8 月10日士院木97年度聲
    字第1079號函、96年11月6 日士院鎮家廉85年度繼字第24號
    函及85年1 月22日士院仁民廉85繼字第24號函與繼承系統表
    、戶籍謄本等為證（見原法院卷第8 至52頁），並經原法院
    依職權調閱原法院97年度聲字第1079號、87年度存字第1605
    號卷宗及本院依職權調閱原法院85年度繼字第57號卷宗，查
    核屬實，應堪採信。
  (三)又原法院業於98年3月4日將催告通知函送達抗告人，其等自
    應於所定20日之期間內行使權利，即在上開期間內向法院起
    訴請求相對人賠償損害或為與起訴相同效果之訴訟行為（如
    聲請調解或聲請發支付命令），詎抗告人均未為之（見原法
    院卷第182 頁），僅徐賴美秀以信件寄至原法院民事庭略載
    ：「懇請鈞院退還扣押金至賴張珠玉之繼承人代表徐賴美秀
    」等語（見本院卷第11頁），觀其內容，顯然未向原法院表
    明將對系爭提存物主張其對相對人之損害賠償請求權。惟揆
    諸前揭說明，抗告人既非屬於向法院起訴或為與起訴相同效
    果之聲請調解、聲請發支付命令等訴訟行為，尚難謂已合法
    行使權利。是抗告意旨主張其業已行使權利云云，殊無可取
    。
五、從而，相對人主張本件訴訟業已終結，其已定21日以上期間
    催告抗告人行使權利，抗告人未依法行使權利，依民事訴訟
    法第106條準用第104條第1項第3款之規定，聲請返還系爭提
    存物等語，為有理由，應予准許。是原法院就抗告人部分裁
    定准許相對人返還系爭提存物之聲請，核無不合。抗告意旨
    指摘原裁定該部分不當，求予廢棄，為無理由，應駁回其抗
    告。爰裁定如主文。
中    華    民    國      100    年    3    月  14    日
                    民事第四庭
                          審判長法  官 張劍男
                                法  官 翁昭蓉
                                法  官 陳靜芬
正本係照原本作成。
本裁定除以適用法規顯有錯誤為理由外，不得再抗告。如提起再
抗告，應於收受後10日內委任律師為代理人向本院提出再抗告狀
。並繳納再抗告費新台幣１千元。
中    華    民    國   100    年    3     月    14    日
                                書記官 應瑞霞